【裁判字號】    95,易緝,195
【裁判日期】    951208
【裁判案由】    妨害自由等
【裁判全文】
臺灣臺北地方法院刑事判決             95年度易緝字第195號
公  訴  人  臺灣臺北地方法院檢察署檢察官
被      告  甲○○○○○○○ .
上列被告因妨害自由等案件，經檢察官提起公訴（82年度偵字第
29361號），本院判決如下：
    主  文
本件免訴。
    理  由
一、公訴意旨略以，被告Ubakwelu Izuegbunam因得知其女友即
    告訴人乙○○欲與其分手，遂於民國八十二年十二月八日凌
    晨一時許，在臺北市○○○路與復興南路口，明知強拉背包
    會使乙○○受傷，而仍為之，致告訴人乙○○受有右手第三
    指皮膚缺損零點八乘零點八公分之傷害，並強拉告訴人乙○
    ○上計程車，使告訴人乙○○行無義務之事。嗣乙○○報警
    ，被告Ubakwelu Izuegbunam於同日十四時許在臺北市政府
    警察局信義分局製作筆錄時，為掩飾其逾期居留之事實，遂
    基於概括犯意，先後二次偽簽其同胞「Nweke Wilson Ejike
    」之署押，足生損害於Nweke Wilson Ejike，因認Ubakwelu
    Izuegbunam涉嫌犯刑法第三百零四條第一項、第二百七十七
    條第一項及第二百十七條第一項罪嫌等語。
二、按案件時效已完成者，應諭知免訴之判決，並得不經言詞辯
    論為之，刑事訴訟法第三百零二條第二款、第三百零七條分
    別定有明文。又於中華民國九十四年一月七日刑法修正施行
    前，其追訴權或行刑權時效已進行而完成者，比較修正前後
    之條文，適用最有利於行為人之規定，刑法施行法第八條之
    一定有明文。查被告行為後，刑法於九十四年二月二日修正
    公布（九十四年一月七日係立法院三讀通過之日期），並於
    九十五年七月一日生效施行，而修正前、後之刑法第八十條
    、第八十三條關於追訴權時效期間及其停止原因等規定不同
    ，其中修正後刑法第八十條第一項將時效期間大幅拉長，較
    之修正前之規定不利於被告，惟修正前刑法第八十三條第一
    項規定「追訴權之時效，如依法律之規定，偵查、起訴或審
    判之程序，不能開始或繼續時，停止其進行」，且前開停止
    時效進行之事由，包括因被告通緝致審判程序不能開始或繼
    續之情形（司法院二十九年院字第一九六三號解釋要旨可參
    ），較之修正後刑法第八十三條第一項規定「追訴權之時效
    ，因起訴而停止進行。依法應停止偵查或因犯罪行為人逃匿
    而通緝者，亦同」，係以修正後之刑法第八十三條第一項規
    定較為利於被告，是有關追訴權時效之規定，修正前後之規
    定，均有部分有利被告，揆諸前揭規定，自應綜合比較時效
    期間長短及停止原因等相關規定後，整體適用最有利於被告
    之規定。
三、查本案被告涉犯刑法第三百零四條第一項、第二百七十七條
    第一項及第二百十七條第一項罪嫌，為臺灣臺北地方法院檢
    察署檢察官偵查起訴後，被告經傳、拘不到庭，本院已於八
    十三年四月二十一日發布通緝（北院刑酉緝字第五四三號）
    ，致審判之程序不能繼續。而被告所涉三罪名中，較重之刑
    法第二百十七條第一項偽造署押罪，其法定最重本刑為三年
    以下有期徒刑，依修正前刑法第八十條第一項第一款規定，
    追訴權時效為十年，自其犯罪行為終了日「八十二年十二月
    八日」開始起算，惟檢察官自同日開始偵查，有臺灣臺北地
    方法院檢察署點名單在卷可佐，暨偵查終結起訴繫屬本院審
    理，迄本院發布通緝日即八十三年四月二十一日止之期間，
    扣除檢察官自八十三年一月四日提起公訴（起訴書誤載為八
    十二年一月四日）迄案件於八十三年一月二十四日繫屬之期
    間後，依司法院大法官釋字第一三八號解釋，此時追訴權既
    無不行使之情形，自不生時效進行之問題，亦應予以加計（
    合計「二十日」，此期間不生時效進行之問題），再加計因
    被告通緝，致本案審判程序不能開始，而停止追訴權時效進
    行持續所達上開追訴權時效期間之四分之一期間（即「二年
    六月」）後，被告所犯前開偽造署押罪之追訴權時效，依修
    正前之規定應至「九十五年十月二十一日」完成。其次，依
    修正後刑法第八十條第一項第二款規定，被告所犯之罪，其
    追訴權時效延長為二十年，依修正後刑法第八十三條第一項
    規定，經加計檢察官自八十二年十二月八日開始偵查，迄本
    院發布通緝日即八十三年四月二十一日止之期間，扣除檢察
    官自八十三年一月四日提起公訴迄案件於八十三年一月二十
    四日繫屬之期間（合計「二十日」，此期間不生時效進行之
    問題）後，再加計因被告通緝，致本案審判程序不能開始，
    而停止追訴權時效進行持續所達上開追訴權時效期間之四分
    之一期間（即「五年」）後，被告所犯前開強制罪之追訴權
    時效，依修正後之規定則至「一○七年四月二十一日」完成
    。從而，經比較新舊法之規定，修正前之規定顯較有利於被
    告，依刑法施行法第八條之一規定，應適用行為時即修正前
    刑法第八十條、第八十三條有關追訴權時效之規定，是被告
    所犯前開偽造署押罪之追訴權時效應至九十五年十月二十一
    日完成，惟被告迄今仍未緝獲歸案，其所犯偽造署押罪之追
    訴權已因時效完成而消滅，其餘追訴權時效相同或較短之第
    三百零四條第一項強制罪、第二百七十七條第一項傷害罪，
    其追訴權時效自亦已完成。揆諸前揭說明，本件爰不經言詞
    辯論，逕為免訴之諭知。
據上論斷，應依刑事訴訟法第三百零二條第二款、第三百零七條
，判決如主文。
中    華    民    國    95    年    12    月    8     日
                  刑事第十庭  審判長法  官  吳秋宏
                                    法  官  姚念慈
                                    法  官  林柏泓
如不服本判決，應於判決送達後十日內向本院提出上訴狀
以上正本證明與原本無異。
                                    書記官  柯貞如
中    華    民    國    95    年    12    月    8     日


司法院資訊處製作；財團法人民間司法改革基金會備份。
